【裁判字號】    95,交聲,96
【裁判日期】    950506
【裁判案由】    違反道路交通管理處罰條例聲明異議
【裁判全文】
臺灣苗栗地方法院交通事件裁定    95年度交聲字第96號
    原處分機關  交通部公路總局新竹區監理所苗栗監理站
    異  議  人
    即受處分人   崧順交通事業股份有限公司
    代  表  人 乙○○
    代  理  人 丙○○
上列異議人因違反道路交通管理處罰條例案件，對於交通部公路
總局新竹區監理所苗栗監理站於民國95年01月17日以竹監自裁字
第裁54─E 00000000號違反道路交通管理事件裁決書所為之處分
（原舉發機關：新竹縣警察局竹縣警交字第E00000000 號），聲
明異議，本院裁定如下：
    主  文
原處分撤銷。
崧順交通事業股份有限公司不罰。
    理  由
一、原處分意旨略以：異議人即受處分人崧順交通事業股份有限
    公司所有之車號：HB-239號營業貨運曳引車，於民國94年10
    月14日04時50分許，由司機鄭聰田駕駛，於行經新竹縣新埔
    鎮竹118 線五埔段時，因載運鋼鐵淨重58.2噸、空重13.46
    噸、總重71.66 噸，車重35噸之汽車裝載貨物超過核定之重
    量違規，經警攔查舉發，乃依道路交通管理處罰條例第29條
    之2 第1 項、第3 項之規定，裁處罰鍰新臺幣（下同）19萬
    5千元（未記汽車違規記錄1次）。
二、異議意旨略以：本件超載係因舉發警員依據司機出示之「送
    貨單」所記載重量為憑，然送貨單係私文書，僅供廠商內部
    參酌，何況本件司機駕駛上開車輛沿路收貨卸貨，車上載運
    之鋼鐵與送貨單不符，司機要求員警過磅，復被拒絕，因此
    原處分機關依據原舉發機關之舉發予以裁罰，與事實不符，
    爰聲明異議，請求撤銷原處分云云。
三、按汽車裝載貨物超過核定之總重量、總聯結重量者，處汽車
    所有人罰鍰，並記汽車違規紀錄1 次，其應歸責於汽車駕駛
    人時，除依第3 項處汽車駕駛人罰鍰及依第63條第1 項第2
    款記點外，汽車所有人仍應記該汽車違規紀錄1 次。有前項
    規定之情形者，應責令改正或當場禁止通行，並處1 萬元罰
    鍰，超載10公噸以下者，以總超載部分，每1 公噸加罰1 千
    元；超載逾10公噸至20公噸以下者，以總超載部分，每1 公
    噸加罰2 千元；超載逾2 0 公噸至30公噸以下者，以總超載
    部分，每1 公噸加罰3 千元；超載逾3 0 公噸者，以總超載
    部分，每1 公噸加罰5 千元。未滿1 公噸以1 公噸計算。道
    路交通管理處罰條例第29條之2 第1 項、第3 項分別定有明
    文。
四、按法院受理交通事件，準用刑事訴訟法之規定，道路交通管
    理處罰條例第89條前段定有明文。是最高法院76年台上字第
    4986號判例「認定犯罪事實所憑之證據，雖不以直接證據為
    限，間接證據亦包括在內。然而無論直接證據或間接證據，
    其得為訴訟上之證明者，須於通常一般之人均不致有所懷疑
    ，而得確信其為真實之程度者，始得據為有罪之認定。倘其
    證明尚未達到此一程度，而有合理之懷疑存在而無從使事實
    審法院得有罪之確信時，即應由法院為諭知被告無罪之判決
    」揭示刑事訴訟法上法院認定事實之最重要原則 (即認定被
    告有罪，就該有罪事實不能有任何之合理懷疑存在原則) ，
    於法院審理違反「道路交通管理處罰條例」案件時，亦有其
    適用。易言之，法院於審理違反「道路交通管理處罰條例」
    案件，當踐行完畢調查證據程序後，為事實之認定時，如就
    原處分機關所認定行為人之違規事實仍有合理懷疑而無法百
    分之百確信行為人確有該當於「道路交通管理處罰條例」各
    該處罰規定之構成要件事實時，此際即應依訴訟上之待證事
    實「倘有懷疑，則從被告之利益作解釋」之證據法則，作對
    受處分人有利之認定。及按行政程序法第4 條規定，行政行
    為應受法律及一般法律原則之拘束。第5 條：行政行為之內
    容應明確。第6 條：行政行為，非有正當理由，不得為差別
    待遇。第7條：行政行為，應依下列原則為之︰一、採取之
    方法應有助於目的之達成。二、有多種同樣能達成目的之方
    法時，應選擇對人民權益損害最少者。三、採取之方法所造
    成之損害不得與欲達成目的之利益顯失均衡。
五、本件依據證人即服務於新竹縣警察局新埔分局新埔派出所之
    警員甲○○當院證稱：因司機過橋搖晃，因此舉發其超載。
    並依據司機出示之送貨單記載，何人出具之送貨單不詳，僅
    記載送貨單編號。因所委託遠東化纖廠過磅於凌晨12點起至
    上午6 點沒有過磅，所以本件未過磅，且司機是本人舉發單
    寫好之後才要求過磅，司機當時有叫我不要開車超載，事後
    又透過高層施壓等情，與本件異議人所屬司機鄭聰田於本院
    訊問時所稱本件係依據其送貨單而舉發，其要求過磅但是未
    過磅等情，就未過磅部分係相符，足證本件舉發超載並未過
    磅。又參酌道路交通管理處罰條例第29條之2 第3 項係以超
    載公噸數量計算罰款，而本件舉發員警於舉發當時雙方就超
    載之數量出現爭議，參酌第4 項之說明，本件駕駛人鄭聰田
    雖經警攔停後有出示之送貨單，但已經說明該車輛係沿路收
    貨、卸貨，而要求過磅，原舉發機關執勤員警依據裁罰明確
    性之原則及復有舉證責任，即應過磅，依法舉證異議人所屬
    司機載運鋼鐵有超重及超重之數量，以便裁罰具有明確之數
    據。本件既然未過磅，縱使舉發員警以目視方式，發現司機
    所駕駛之車輛過橋搖晃，僅係其推測司機超載，係達到其舉
    發標準，尚不能以其推測之詞，作為裁罰之標準，尤其本件
    係以超載之數量作為計算裁罰之標準，更應慎重；又舉發警
    員陳稱所委託之過磅廠無法於凌晨12點至上午6 點過磅，此
    無法過磅之不利益應由原舉發機關負責，而非可規則於異議
    人，是原處分機關未予詳查，遽以超重為由依上開規定裁罰
    異議人，實有未洽。本件異議為有理由，原處分應予撤銷，
    另諭知異議人不罰。
據上論斷，應依道路交通案件處理辦法第20條，裁定如主文。
中    華    民    國    95    年    5     月    6     日
                   交通法庭     法  官  張珈禎
右正本證明與原本無異。
如不服本裁定，應於裁定送達後5日內向本院提出抗告狀。
                                書記官  黃雅琦
中    華    民    國    95    年    5     月    6     日


司法院資訊處製作；財團法人民間司法改革基金會備份。
